【裁判字號】    97,重訴,334
【裁判日期】    971128
【裁判案由】    清償借款
【裁判全文】
臺灣士林地方法院民事判決             97年度重訴字第334號
聲  請  人  有限責任臺北縣淡水信用合作社
法定代理人  乙○○
訴訟代理人  戊○○
            丁○○
相  對  人  丙○○
            甲○○
上列當事人間請求清償借款事件，本院於民國97年11月20日言詞
辯論終結，判決如下：
    主      文
被告應給付原告新臺幣壹仟萬元，及自民國九十七年五月十六日
起至清償日止，依原告基本放款利率減碼年息百分之二點九四計
算之利息，及自民國九十七年六月十六日起至民國九十七年十二
月十五日止，按上開利率百分之十，自民國九十七年十二月十六
日起至清償日止，按上開利率百分之二十計算之違約金。
訴訟費用新臺幣玖萬玖仟元由被告連帶負擔。
    事實及理由
一、原告起訴主張：被告丙○○邀同被告甲○○為連帶保證人，
    向原告借款新臺幣（下同）1,000 萬元，約定借款期間自民
    國93年9 月6 日起至98年9 月6 日止，利息依原告基本放款
    利率減碼年息2.94% 計算，按月付息。另約定遲延履行時，
    除仍按上開利率計息外，逾期6 個月以內部分，按上開利率
    10% ，逾期超過6 個月部分，按上開利率20% 加付違約金，
    借款人在借款期間內，未按期限清償本息，經原告通知或催
    告後，借款人及保證人均承認喪失期限利益，應立即清償。
    詎被告丙○○自97年5 月16日起即未依約清償，迭經催討仍
    未給付，迄今尚欠1,000 萬元及約定利息、違約金未償。被
    告甲○○為其連帶保證人，依法應與丙○○負連帶清償責任
    。為此，依消費借貸及連帶保證關係請求被告連帶給付前開
    金額等語，而聲明求為判決如主文第一項所示。
二、被告則以：本件債權業經原告另案對被告之財產聲請強制執
    行，執行標的物之拍賣金額為1,500 萬元，且原告為第一順
    位抵押權人，已足夠清償被告對原告之欠款。再本件借款債
    權應自被告之財產遭拍賣時起停止計息，且被告呂添孫已經
    繳款至97年5 月16日，故原告之主張無理由等語置辯，並聲
    明求為判決：原告之訴駁回
三、查被告丙○○邀同被告甲○○為連帶保證人向原告借款1,00
    0 萬元，約定借款期間自93年9 月6 日起至98年9 月6 日止
    ，利息依原告機動基本放款利率減碼2.94% 計算，按月付息
    ，遲延履行時，逾期6 個月以內部分，按上開利率10% ，逾
    期超過6 個月部分，按上開利率20% 加付違約金，倘被告未
    依約清償，經原告催告後，喪失期限利益，應立即償還全數
    借款等情，為兩造所不爭執，且有借據影本（見本院卷第12
    頁），附卷可稽，堪信為真實。
四、按借用人應於約定期限內，返還與借用物種類、品質、數量
    相同之物；遲延之債務，以支付金錢為標的者，債權人得請
    求依法定利率計算之遲延利息，但約定利率較高者，仍從其
    約定；當事人得約定債務人不履行債務時，應支付違約金，
    民法第478 條、第233 條第1 項、第250 條第1 項分別定有
    明文。又連帶保證者，乃保證人與主債務人連帶負債務履行
    責任之保證，具有連帶債務之性質。保證債務，除契約另有
    訂定外，包含主債務之利息、違約金、損害賠償及其他從屬
    於主債務之負擔；連帶債務之債權人，得對債務人中之一人
    或數人，同時或先後請求全部或一部之給付，民法第740 條
    、第273 條第1 項亦各定有明文。本件被告丙○○有向原告
    為前述借款之事實，而被告甲○○為其連帶保證人，依約被
    告呂添孫應按月清償本息，茲其自承僅清償至97年5 月間止
    ，即確有未按期清償之事實，且原告已經起訴向被告請求清
    償，應認已有催告，依約全部債務視為到期，被告甲○○為
    其連帶保證人，應負連帶清償之責，則原告依據消費借貸及
    連帶保證之法律關係，請求被告連帶清償借款本金及約定利
    息、違約金，即屬有據。至被告雖執前情抗辯，惟原告聲請
    執行拍賣抵押物取償之強制執行事件，雖經拍定抵押物，但
    仍未經分配，原告亦未因此受償，此為被告所陳明，即不能
    認為已有清償或其他妨礙、消滅原告債權之法律效果，僅將
    來原告若於執行程序中受償，被告於原告受償範圍內，得有
    消滅其債權之抗辯而已。而觀之原告所提出之借據、擔保放
    款本金異動卡（本院卷第17頁背面）顯示，被告呂添孫繫於
    93年9 月6 日向原告借款，第1 次付息時間為同年10月16日
    ，即計算利息期間為借款日起至同年10月15日止之範圍，非
    計算至同年月16日，是原告主張被告呂添孫自同日起未再依
    約給付而請求清償，洵無不合。至被告抗辯原告已經聲請執
    行，即不應在計息云云，於法則乏憑據，所辯均無礙於上開
    認定。從而，原告起訴請求被告連帶給付如主文第1 項所示
    之金額，為有理由，應予准許。
五、據上論結，原告之訴為有理由，依民事訴訟法第85條第2 項
    、第87條第1 項判決如主文。
中    華    民    國    97    年    11    月    28    日
                  民事第一庭  法  官  蕭錫証
以上正本證明與原本無異。
如對本判決上訴，應於判決送達後20日內向本院提出上訴狀。
中    華    民    國    97    年    12    月    3     日
                              書記官  林立原


司法院資訊處製作；財團法人民間司法改革基金會備份。
